【裁判字號】    89,上訴,106
【裁判日期】    890215
【裁判案由】    毒品危害防制條例
【裁判全文】
臺灣高等法院臺南分院刑事判決          八十九年度上訴字第一六號  Ａ
      上  訴  人
      即  被  告  甲  ○  ○
      選任辯護人  黃  溫  信  律師
右上訴人因違反肅清煙毒條例案件，不服臺灣臺南地方法院八十六年度訴字第一三三
八號中華民國八十八年十一月十日第一審判決（起訴案號：臺灣臺南地方法院檢察署
八十六年度偵字第九四二五號)，提起上訴，本院判決如左：
      主      文
原判決撤銷。
甲○○無罪。
      理      由
一、公訴意旨略以：甲○○基於販賣毒品之概括犯意，連續於（一）民國八十六年六
    月間，在台南市○○路○段四０六巷五十一弄五號住家門前，先後二次販賣毒品
    海洛因予董秋玉，每次一包，每包新台幣（下同）一千元。（二）八十六年六月
    初起，先後三次在上址住家內，販賣毒品海洛因予鄭聖宏，每次售價一千元，並
    與一不詳姓名年約二十歲之成年男子基於販賣毒品之犯意聯絡，由該男子交付毒
    品予鄭聖宏。（三）八十六年七初起，至同年七月七日止，先後三次在上址住家
    附近販賣毒品海洛因予王舜仁，每次一包，每包一千元。嗣於八十六年七月十六
    日下午三時四十分許，經警在甲○○住處房間查獲毒品海洛因一小包（含袋重0.
    二公克，淨重０‧０五公克），適王舜仁、鄭聖宏陸續至甲○○上址住家，亦當
    場遭警查獲。因認甲○○觸犯肅清煙毒條例第五條第一項之販賣毒品罪嫌。
二、上訴人即被告甲○○否認有販賣毒品海洛因之犯行，辯稱：伊本為電扇工廠工人
    ，於工廠歇業後，即於家中從事手工飾品加工，除於民國八十年間因賭博經判處
    罰金外，並無其他前科，既無施用海洛因之行為，更不可能販賣毒品，扣案之海
    洛因一包，重零點零伍公克，並非其所有，而吸毒之董秋玉、鄭聖宏、王舜仁之
    供述非但前後分歧，其指證販毒者之面孔、體型特徵亦與被告不符，均不適作為
    被告有販毒行為之證明等語。
三、查吸毒之董秋玉、王舜仁、鄭聖宏雖分別於警訊及檢察官偵查中供稱伊等分別向
    被告甲○○購買毒品海洛因云云，惟其等於原審調查中已均改稱並未向被告購買
    海洛因等語。按董秋玉係於八十六年七月十七日下午四時，在台南市○○路○段
    四０六巷五十一弄五號旁之保山宮（距被告住處約三十公尺，見卷附照片）涉嫌
    販賣海洛因，為台南縣警察局新化分局當場查獲，由警員廖世華制作筆錄，董秋
    玉於警訊前段係供認向綽號「阿良」（台語發音「良」同「龍」）者購買，依卷
    附八十六年七月十七日董秋玉警訊筆錄之記載，董秋玉當時並未具體指認該「阿
    良」者之真實姓名及年籍以供警方追查，嗣於當次筆錄後段，警方即具體提出甲
    ○○之年籍照片，詢問董秋玉：你是否認識甲○○？甲○○是否販賣海洛因？董
    秋玉答稱：我約距今一個多月，向甲○○購買二次，每小包一千元，交易地點是
    甲○○自宅內云云，董秋玉經警移送台灣台南地方法院檢察署，董秋玉則改稱有
    向甲○○買一、二次，都在他家門口廣場云云，並請求交保。董秋玉前後二次就
    購買之次數及地點之陳述並不相同，已難憑信，且經原審提訊董秋玉，據證稱：
    海洛因是向「阿龍」（與「阿良」同音）買的，沒有向甲○○買，是為求交保，
    才如此講的（見原審卷第二十二頁八十六年九月十日筆錄）。毒品是向「阿良（
    龍）」買，沒有向甲○○買過，不太認識甲○○，偵訊筆錄是警察叫我快照著承
    認，趕快交保，海洛因是向「阿良」買的云云（見原審卷第三十一、三十二頁八
    十六年十月一日調查筆錄）。足見董秋玉之指證紛歧，不得遽予採信。況董秋玉
    於八十六年七月十七日警訊指稱向「阿良」者購買毒品，實已具體指認阿良者即
    林清瑞（民國○○年○月○日生，身分證字號Ｚ000000000號）等情，
    業據承辦警員廖世華於本院八十七年度上訴字第九一一號林清瑞煙毒案件八十七
    年六月三十日審理中結證稱：董秋玉是當場被我們抓到，她講綽號阿良者真實姓
    名是林清瑞，我們調口卡讓他指認的等語，並有台灣台南地方法院檢察署八十六
    年度偵字第一０四六０號不起訴處分書及本院八十八年度上更一字第三二０號判
    決足憑，承辦員警既已查悉「阿良」者之真實姓名，竟不記載於本件筆錄，更近
    而改變對象訊問董秋玉有無向甲○○購買毒品，其訊問之方式殊有誘導之嫌，尚
    無足採。本件雖經原審傳訊承辦警員陳天佑及廖世華，據陳天佑證稱：查獲甲○
    ○係根據線報去查的，是根據董秋玉供詞找到那邊云云，經原審再詢問陳天佑：
    線報是指甲○○販賣？還是指地點？陳天佑答稱：不曉得如何指證，只知是董秋
    玉指證云云；廖世華於原審八十七年二月二十五日證稱：我們之前因據報有人在
    附近買毒品，董秋玉指證附近有人賣毒品叫「昆仔」，我們查是甲○○云云；依
    該二名員警之供述，其等查獲本案被告甲○○涉嫌販賣毒品，係根據董秋玉之指
    證，惟被告為警調查訊問之時間為八十六年七月十六日下午三時四十分，而董秋
    玉則在八十六年七月十七日下午四時在被告住處附近之保山宮被查獲，董秋玉被
    查獲在後，此有台南縣警察局新化分局董秋玉之刑案移送書及董秋玉指認被告甲
    ○○之照片，其下方拍攝日期為八十六年七月十六日在卷可稽，查獲被告顯然不
    是由於董秋玉供出向被告購買，董秋玉證稱為求交保，配合警方說詞，尚可採信
    ，其供詞自不得為不利於被告之證明。再據吸毒之鄭聖宏於警局初訊時係供稱：
    我是去找綽號「龍（良）仔」的朋友云云，於二個小時後警局複訊時稱：為了戒
    除吸毒惡習，我主動向警方陳述甲○○犯行，我自八十六年六月初向甲○○購買
    海洛因三次，每次價格新台幣一千元，前後共計三千元云云，惟其於偵查中則供
    稱：是去甲○○家買過三次，三次均非他拿給我的，是一個年輕人近二十歲，滿
    臉青春痘，約一百七十公分的人拿給我的云云，經檢察官追問：你買毒品如何聯
    絡？據答：我都自己去他家，未事先聯絡，有乙次甲○○在家，另二次他不在，
    我和朋友聊天聽到的，甲○○家有人在賣毒品，我就騎機車去他家門前廣場，那
    年輕人均在他家門前廣場，看到我去就問我做何，我是說要找朋友，他就說要買
    東西他那邊有云云（見偵查卷第三十頁），於原審八十六年九月十日初則稱：在
    甲○○家附近，一個年輕人賣給我，有一年輕人在甲○○家賣云云（見原審卷第
    二十一頁），與警訊時之供述並不符合，而甲○○係民國○○年○○月○○日生
    ，顯非「年輕人」，再參以甲○○家附近有林清瑞販毒已如前述，則鄭聖宏所稱
    販毒之人應非被告甲○○。矧鄭聖宏於八十六年七月十六日係在被告住處前廣場
    ，尚未進入屋內即為警查獲，亦經警員廖世華於原審供明，足見鄭聖宏第一次警
    訊否認向被告購買毒品，表示係去找「龍仔」「阿良」等語，應屬可採，自不得
    推定被告曾販賣毒品予鄭聖宏。復次，王舜仁於警局初訊時已供稱：甲○○並沒
    有販賣毒品給我吸食，我去甲○○住處廣場，是去找綽號國賢之男子等語，嗣於
    第二次警訊始供稱：我於八十六年七月初至七月七日之間，均是上午七、八時到
    甲○○住處買海略因，共三次，每包一千元云云，另於偵查初訊時則稱：我是在
    甲○○家附近向一位年輕人買的，一千元一小包，是二個月前買的，不用事先聯
    絡，在甲○○住處附近有一年輕人，都會主動問，甲○○並沒有親自交過毒品給
    我，我買毒品時也沒有看過甲○○在現場，我是聽鄭聖宏講的，知道甲○○家附
    近可買到毒品，我沒有看過甲○○有與那年輕人一起販毒等語（偵查卷第三十六
    三十七頁），嗣於原審亦稱係向該二十歲男購買，非向被告購買；則王舜仁前
    後紛歧之供述，亦不得採為被告犯罪之證據。
四、扣案海洛因毒品重量僅零點零五公克，數量極微，且係與施用工具即針筒、香煙
    一同用衛生紙包著，放置於被告母親房間被查獲，業據證人即承辦警員劉華輝於
    原審證述明確（見原審第一百二十七頁），該包毒品顯係供施打之用；且在被告
    住處進出之家人，包括被告之弟弟王義南及其配偶黃淑敏、外甥黃建中均有施用
    毒品前科，有刑事查註紀錄表可稽，該微量毒品尚不得推定係被告販賣毒品所用
    。
五、本件不能證明被告犯罪，原審未察，遽為科刑之判決，尚有未合，被告上訴執以
    指摘，為有理由，自應由本院將原判決撤銷，改諭知被告無罪之判決。
據上論結，應依刑事訴訟法第三百六十九條第一項前段、第三百六十四條、第三百零
一條第一項，判決如主文。
本案經檢察官楊治宇到庭執行職務。
中    華    民    國      八十九      年      二      月      十五      日
                                  臺灣高等法院臺南分院刑事第五庭
                                      審判長法官  楊    省  三
                                            法官  蘇    重    信
                                            法官  林    永    茂
右正本證明與原本無異。
檢察官如不服本判決，應於判決送達後十日內向本院提出上訴狀，其未敘述理由者並
應於提出上訴狀後十日內向本院補提理由書（應附繕本)。
                                      法院書記官  趙    玲    瓏
中    華    民    國      八十九      年      二      月      十六      日


司法院資訊處製作；財團法人民間司法改革基金會備份。
